臺灣苗栗地方法院刑事判決
110年度交訴字第43號
公  訴  人  臺灣苗栗地方檢察署檢察官
被      告  陳烱昌


選任辯護人  張麗琴律師
上列被告因過失致死案件，經檢察官提起公訴（110年度偵字第1
297、1308號），被告於準備程序中就被訴事實為有罪之陳述，
經本院告知簡式審判程序之旨，並聽取當事人之意見後，裁定由
受命法官獨任進行簡式審判程序，判決如下：
    主  文
陳烱昌犯過失致人於死罪，處有期徒刑伍月，如易科罰金，以新
臺幣壹仟元折算壹日。緩刑貳年。
    犯罪事實
一、陳烱昌於民國109年8月7日中午12時26分許，駕駛車牌號碼0
    000-00號自用小客車（下稱本案車輛）搭載劉璧萱，沿苗栗
    縣竹南鎮南榮街由西往東方向行駛，行經苗栗縣竹南鎮南榮
    街與新生路交岔路口時，應注意汽車行駛至交岔路口，左轉
    彎時，應距交岔路口30公尺前顯示方向燈或手勢，換入內側
    車道或左轉車道，行至交岔路口中心處左轉，並不得占用來
    車道搶先左轉，且轉彎車應讓直行車先行，而依當時天候晴
    、日間自然光線、柏油路面乾燥、無缺陷、無障礙物、視距
    良好等，並無不能注意之情事，疏未注意左側直行駛入之車
    輛並讓其先行，未顯示方向燈，貿然左轉往新生路方向行駛
    ，適王金枋騎乘車牌號碼000-0000號普通重型機車（下稱本
    案機車），沿苗栗縣竹南鎮新生路由北往南方向直行，突遇
    陳烱昌駕駛本案車輛左轉而閃避不及，致本案機車與本案車
    輛碰撞，人車倒地，王金枋因而受有右側脛骨骨折、右側橈
    骨骨折、左側橈骨骨折、頭部外傷併腦震盪、雙膝及右手撕
    裂傷之傷害，經緊急送往為恭醫療財團法人為恭紀念醫院（
    下稱為恭紀念醫院）急診救治，並經手術治療及住院，嗣於
    109年8月17日出院返家後，仍於109年8月31日上午11時30分
    許前之某時，因前揭兩前臂及右小腿骨折等傷害引起生理緊
    迫，增加心臟負荷，惡化原有高血壓及缺血性心臟病，誘發
    心因性休克而死亡之結果。
二、案經王火順、王清發訴由苗栗縣警察局竹南分局報告臺灣苗
    栗地方檢察署檢察官偵查起訴。
    理  由
一、被告陳烱昌所犯係死刑、無期徒刑、最輕本刑為3年以上有
    期徒刑以外之罪，亦非高等法院管轄第一審案件，其於準備
    程序進行中，先就被訴事實為有罪之陳述，經本院告知簡式
    審判程序之旨，並聽取檢察官及被告之意見後，依刑事訴訟
    法第273條之1第1項之規定，由本院合議庭裁定進行簡式審
    判程序。是依刑事訴訟法第273條之2規定，本件之證據調查
    ，不受同法第159條第1項、第161條之2、第161條之3、第16
    3條之1及第164條至第170條規定之限制，合先敘明。
二、認定犯罪事實所憑之證據及理由
　㈠上揭犯罪事實，業據被告於警詢、偵訊、本院準備程序及審
    理中均坦承不諱（見偵1308卷第16至17、51至52頁，相卷第
    141頁，本院卷第131、138頁），核與證人即被害人王金枋
    、證人即告訴人王火順、王清發、證人魏累葉於警詢時之證
    述，證人王勝朋於偵訊中之證述情節大致相符（見偵1308卷
    第20至21、53至54頁，相卷第20至22、24至27、133、145頁
    ），並有為恭紀念醫院乙種診斷證明書、法醫參考證明書、
    檢驗部報告、門診醫囑單及其他病歷資料、出院病歷摘要、
    臺灣苗栗地方檢察署相驗屍體證明書、苗栗縣警察局竹南分
    局中港海口派出所處理相驗案件初步調查報告暨報驗書、相
    驗筆錄、道路交通事故現場圖、道路交通事故調查報告表㈠
    、㈡、苗栗縣警察局竹南分局中港海口派出所道路交通事故
    肇事人自首情形紀錄表、苗栗縣政府消防局消防機關救護紀
    錄表、證號查詢汽車駕駛人、證號查詢機車駕駛人、法務部
    法醫研究所（109）醫鑑字第1091102303號解剖報告書暨鑑
    定報告書、交通部公路總局新竹區監理所竹苗區車輛行車事
    故鑑定會鑑定意見書、為恭紀念醫院110年10月1日為恭醫字
    第1100000487號函暨所附病歷影本各1份、車輛詳細資料報
    表2份、現場及蒐證照片42張、路口監視器錄影畫面翻拍照
    片5張、現場照片26張、相驗照片8張在卷可稽（見偵1308卷
    第37、45至49、57、61至85、87、133至145、147至153頁，
    偵1297卷第15至18頁，相卷第3、17、31至77、79至91、93
    至97、109至129、131、139、147、153至155、157至159、1
    63至171頁，本院卷第59至99頁），足認被告上開任意性自
    白核與事實相符，應堪採信。
　㈡復按汽車行駛至交岔路口，其行進、轉彎，應依下列規定：
    二、行至無號誌或號誌故障而無交通指揮人員指揮之交岔路
    口，支線道車應暫停讓幹線道車先行。未設標誌、標線或號
    誌劃分幹、支線道者，少線道車應暫停讓多線道車先行；車
    道數相同時，轉彎車應暫停讓直行車先行；同為直行車或轉
    彎車者，左方車應暫停讓右方車先行。但在交通壅塞時，應
    於停止線前暫停與他方雙向車輛互為禮讓，交互輪流行駛；
    五、左轉彎時，應距交岔路口30公尺前顯示方向燈或手勢，
    換入內側車道或左轉車道，行至交岔路口中心處左轉，並不
    得占用來車道搶先左轉，道路交通安全規則第102條第1項第
    2款、第5款分別定有明文。經查，本件交通事故發生地點為
    苗栗縣竹南鎮南榮街與新生路交岔路口，係屬無號誌之交岔
    路口一節，有道路交通事故現場圖、道路交通事故調查報告
    表㈠、現場照片附卷可憑，則被告駕駛本案車輛行經上開路
    口時，自應注意左轉彎時，應距交岔路口30公尺前顯示方向
    燈或手勢，且轉彎車應讓直行車先行，而依卷附道路交通事
    故調查報告表㈠及現場照片等件所示，當時天候晴、日間自
    然光線、柏油路面乾燥、無缺陷、無障礙物、視距良好等狀
    況，客觀上並無不能注意之情事，被告卻疏未注意左側直行
    駛入之車輛並讓其先行，未顯示方向燈，貿然左轉往新生路
    方向行駛，致被害人王金枋見狀閃避不及，所騎乘之本案機
    車與本案車輛發生碰撞，本案機車人車倒地，堪認被告就本
    件交通事故之發生，確有過失甚明。且本件經交通部公路總
    局新竹區監理所竹苗區車輛行車事故鑑定會鑑定意見認：「
    陳烱昌駕駛自用小客車，行經無號誌路口，未顯示方向燈光
    即行左轉彎，又未充分注意左側直行駛入之車輛並讓其先行
    ，為肇事主因。王金枋駕照註銷駕駛普通重型機車，行經無
    號誌路口，未充分注意車前路口之狀況，為肇事次因」（見
    偵1297卷第15至18頁），亦同上認定。而被告因上開過失行
    為，致被害人因而前揭傷害，經送醫救治，並經手術治療及
    住院，嗣出院返家後，仍因前揭兩前臂及右小腿骨折等傷害
    引起生理緊迫，增加心臟負荷，惡化原有高血壓及缺血性心
    臟病，誘發心因性休克而死亡，亦有前揭為恭紀念醫院乙種
    診斷證明書、法醫參考證明書、臺灣苗栗地方檢察署相驗屍
    體證明書、法務部法醫研究所解剖報告書暨鑑定報告書等件
    存卷足稽，是被告之過失行為與王金枋死亡結果間，具有相
    當因果關係，至為灼然。
　㈢綜上所述，本件事證已臻明確，被告犯行洵堪認定，應依法
    論科。
三、論罪科刑
　㈠核被告所為，係犯刑法第276條之過失致人於死罪。
　㈡自首減輕其刑之適用：
　　又被告於本件交通事故發生後，於未經有偵查犯罪職權之機
    關或公務員發覺前，即停留在現場，並主動向據報到場處理
    之苗栗縣警察局竹南分局中港海口派出所警員，當場承認其
    為肇事人等情，有苗栗縣警察局竹南分局中港海口派出所道
    路交通事故肇事人自首情形紀錄表1份存卷可查（見偵1308
    卷第57頁），堪認被告不逃避而接受裁判之行為，合於自首
    之要件，應依刑法第62條前段之規定，減輕其刑。
　㈢量刑部分：
　　爰以行為人之責任為基礎，審酌被告駕駛本案車輛，疏未注
    意道路交通安全規則，未顯示方向燈，貿然行駛至上開交岔
    路口並左轉，肇致本件交通事故發生，致被害人王金枋受有
    前揭傷害不治死亡之結果，對於被害人之遺族造成難以彌補
    之傷痛，所為固值非難，惟念及被告犯後坦承犯行之態度，
    並考量被告事後已與告訴人王火順、王清發達成調解，並賠
    償告訴人等且已履行完畢，告訴人等於本院審理中均表示同
    意給予被告緩刑之機會等語，有本院審判筆錄、調解紀錄表
    、110年度司刑移調字第107號調解筆錄各1份、兆豐國際商
    業銀行國內匯款申請書翻拍照片2張存卷可參（見本院卷第1
    21至124、142、147頁），復參諸本件交通事故之肇事原因
    、被告之過失程度，兼衡被告於本院審理中自陳所受教育程
    度為高中畢業，目前從事電子業工作，月薪約新臺幣3萬2,0
    00至3萬5,000元，與家中父母親、配偶、1名年幼子女同住
    ，尚須扶養配偶及子女（見本院卷第141頁）等一切情狀，
    量處如主文所示之刑，併諭知易科罰金之折算標準。
　㈣緩刑部分：
　　末查，被告未曾因故意犯罪受有期徒刑以上刑之宣告，有臺
    灣高等法院被告前案紀錄表在卷可憑，考量被告於犯後終能
    坦承犯行，足見其尚具悔意，並與告訴人等達成調解且已履
    行完畢等節，業如前述，復參諸告訴人等表示同意給予被告
    緩刑之機會等情（見本院卷第142頁），堪認本件被告過失
    致人於死犯行係因一時失慮，致罹刑章，經此偵審程序及上
    開罪刑宣告，當已知所警惕，信無再犯之虞，是本院認被告
    所宣告之刑以暫不執行為適當，依刑法第74條第1項第1款之
    規定，宣告緩刑2年，以啟自新。
據上論斷，應依刑事訴訟法第273條之1第1項、第299條第1項前
段，刑法第276條、第62條前段、第41條第1項前段、第74條第1
項第1款，刑法施行法第1條之1第1項，判決如主文。
本案經檢察官林宜賢提起公訴，檢察官蕭慶賢到庭執行職務。
中　　華　　民　　國　　111 　年　　1 　　月　　13　　日
　　　　　　　　　刑事第一庭　法　官　高御庭
以上正本證明與原本無異。
如不服本判決應於收受送達後20日內向本院提出上訴書狀，並應
敘述具體理由；其未敘述上訴理由者，應於上訴期間屆滿後20日
內向本院補提理由書（均須按他造當事人之人數附繕本）「切勿
逕送上級法院」。告訴人或被害人如對於本判決不服者，應具備
理由請求檢察官上訴，其上訴期間之計算係以檢察官收受判決正
本之日期為準。
中　　華　　民　　國　　111 　年　　1 　　月　　13　　日
　　　　　　　　　　　　　　　書記官　林怡芳
附錄本案論罪科刑法條全文：
中華民國刑法第276條
（過失致死罪）
因過失致人於死者，處5年以下有期徒刑、拘役或50萬元以下罰
金。